【裁判字號】    98,上訴,810
【裁判日期】    980813
【裁判案由】    違反槍砲彈藥刀械管制條例
【裁判全文】
臺灣高等法院臺南分院刑事判決         98年度上訴字第810號
上  訴  人
即  被  告  甲○○
上列上訴人因違反槍砲彈藥刀械管制條例案件，不服臺灣嘉義地
方法院98年度訴字第231號中華民國98年5月27日第一審判決（起
訴案號：臺灣嘉義地方法院檢察署98年度偵字第1114號），提起
上訴，本院判決如下：
    主  文
上訴駁回。
    理  由
一、依刑事訴訟法第350條、第361條、第362條、第367條規定，
    不服地方法院之第一審判決而上訴者，須提出上訴書狀，並
    應敘述具體理由，為上訴必備之程式；其所提出之書狀未敘
    述上訴理由，或僅曾以言詞陳述上訴理由者，均應於上訴期
    間屆滿後20日內補提理由書於第一審法院。第一審法院經形
    式審查，認逾期未補提上訴理由者，應定期間先命補正；逾
    期未補正者，為上訴不合法律上之程式，應以裁定駁回。倘
    已提出上訴理由，但所提非屬具體理由者，則由第二審法院
    以上訴不合法律上之程式，判決駁回。而所謂具體理由，必
    係依據卷內既有訴訟資料或提出新事證，指摘或表明第一審
    判決有何採證認事、用法或量刑等足以影響判決本旨之不當
    或違法，而構成應予撤銷之具體事由，始克當之（例如：依
    憑證據法則具體指出所採證據何以不具證據能力，或依憑卷
    證資料，明確指出所為證據證明力之判斷如何違背經驗、論
    理法則）；倘僅泛言原判決認定事實錯誤、違背法令、量刑
    失之過重或輕縱，而未依上揭意旨指出具體事由，即與第二
    審上訴制度旨在請求第二審法院撤銷、變更第一審不當或違
    法之判決，以實現個案救濟之立法目的不合（最高法院97年
    度台上字第892號判決參照）。又刑罰之量定，本為法院得
    依職權自由裁量之事項，苟於法定刑度之內，予以量定，且
    客觀上並無明顯濫權之情形者，自不容當事人任憑主觀意見
    ，指摘其違法、失當。是原判決倘就如何量定其宣告刑之理
    由，已敘明審酌之因素，被告仍泛詞指摘量刑過重，而未提
    出證據資料，以供審查，自難認為其理由已經明確、具體，
    足以影響判決本旨之不當或違法，而構成應予撤銷或變更之
    具體事由，則所提上訴，即非適法。
二、經查，本件原判決依上訴人即被告甲○○於警詢、偵查、原
    審法院準備程序及審理時之自白、卷附之嘉義縣警察局竹崎
    分局查獲甲○○違反野生動物保育法代保管書2份、嘉義縣
    警察局竹崎分局98年2月12日嘉竹警偵字第0980021471號函
    檢送之國立屏東科技大學研究發展處野生動物保育服務中心
    特種鑑定書、嘉義縣政府98年2月11日府農育字第098002790
    1號函各1份及照片12張，及有長槍、槍管各1支、子彈5顆扣
    案並扣獲臺灣野山羊動物屍體一隻等為據，認定被告確有非
    法製造可發射子彈具殺傷力之槍枝及非法獵捕保育類野生動
    物之犯行，就被告所為非法製造可發射子彈具殺傷力之槍枝
    罪，判處有期徒刑5年，併科罰金新台幣（下同）6萬元，就
    被告所為非法獵捕保育類野生動物罪，判處有期徒刑6月，
    並就其上揭二罪定其應執行刑為有期徒刑5年4月，併科罰金
    6萬元，併諭知罰金如易服勞役之折算標準等情，均已詳敘
    其所憑證據、認定理由及量刑依據，從形式上觀察並無任何
    採證認事、用法或量刑之不當或違法。被告收受判決後不服
    原判決，於法定期間內（即98年6月15日）提起本件第二審
    上訴，並於98年7月13日補提其上訴理由，惟其上訴意旨僅
    泛稱：「伊從小就生活在山上，沒有讀什麼書，平時為人或
    工作一向盡自己的本分，持槍是因為個人一時好奇才犯下的
    錯，從無持槍傷害他人之意，犯下此案後，內心深感後悔，
    精神上已受相當痛苦跟折磨，且其母也已年近80歲，自從父
    親過世後，母親的狀況就一年比一年惡化，往後更需要伊照
    顧，因此懇請法院能夠從輕量刑」等語。惟按刑之量定，為
    求個案裁判之妥當性，法律賦予法院裁量之權，量刑輕重，
    屬為裁判之法院得依職權自由裁量之事項，苟其量刑已以行
    為人之責任為基礎，並斟酌刑法第57條各款所列情狀，在法
    定刑度內，酌量科刑，如無偏執一端，且客觀上並無明顯濫
    權之情形者，自不容當事人任憑主觀意見，指摘其違法、失
    當。查本件原判決審酌被告前於83年間即因違反槍砲彈藥刀
    械管制條例等案件，經法院判處應執行有期徒刑1年4月，緩
    刑3年在案情形，素行不佳，兼衡其國小畢業智識程度，理
    應知悉製造、持有槍枝，為法律所禁止，猶仍為之，又本件
    雖查獲其使用以獵捕臺灣野山羊，並未持以侵害個人法益，
    然製造具殺傷力土造長槍即有潛在之社會危險性，佐以被告
    自承非原住民、以製茶為業等情，並無使用長槍獵捕動物之
    需要，尚難僅以查獲係使用於獵捕野生動物而認對社會治安
    即無危害，再者，槍砲彈藥刀械管制條例處罰之目的，係為
    防制槍枝、子彈之危害，維護國內治安，倘遽予憫恕被告並
    減輕其刑，對被告個人難收促勵改過遷善之效，無法達到刑
    罰特別預防之目的，是考量依社會一般人客觀標準，本件並
    無足以引起一般同情之客觀情狀而應予以憫恕之情，故無從
    適用刑法第59條規定減輕其刑。惟衡其犯後坦承犯行，製造
    之槍枝僅1支、子彈7顆，且本件未查獲被告持以製造槍、彈
    犯罪，進而造成公眾或他人之現實惡害，另所獵捕之保育類
    野生動物僅1隻，危害非鉅，自承與母親、兄弟同住，從事
    製茶工作之家庭、經濟狀況等一切情狀，量處被告上開刑罰
    ，並定其執行刑，客觀上已斟酌被告各項情狀，予以從輕量
    刑，被告置原判決上開論述於不顧，仍徒憑己見，任意指摘
    原判決量刑不當，已難謂係具體理由。至被告另請求審酌其
    母親已年近八旬，需伊照顧等情，賜予更輕之判決云云，則
    純屬其個人主觀上對法院量刑之期盼，亦難認係具體之理由
    。綜上，被告所執上訴理由，顯非依據卷內既有訴訟資料或
    提出新事實、新證據，指摘或表明第一審判決有何採證認事
    、用法或量刑等足以影響判決本旨之不當或違法，而構成應
    予撤銷之具體事由。是被告上訴，未敘述具體理由，揆諸上
    揭規定，自屬不合法律上之程式，爰不經言詞辯論，逕予駁
    回。
據上論斷，應依刑事訴訟法第367條前段、第372條，判決如主文
。
中    華    民    國    98    年    8     月    13    日
                  刑事第一庭    審判長法  官  黃崑宗
                                      法  官  蔡長林
                                      法  官  夏金郎
以上正本證明與原本無異。
如不服本判決應於收受送達後10日內向本院提出上訴書狀，其未
敘述上訴理由者，並得於提起上訴後10日內向本院補提理由書（
均須按他造當事人之人數附繕本）「切勿逕送上級法院」。
                                      書記官  劉岳文
中    華    民    國    98    年    8     月    13    日


司法院資訊處製作；財團法人民間司法改革基金會備份。
